【裁判字號】    94,訴,734
【裁判日期】    950522
【裁判案由】    損害賠償
【裁判全文】
臺灣新竹地方法院民事判決               94年度訴字第734號
原      告  丙○○
訴訟代理人  乙○○
被      告  甲○○○○○○
上列當事人間損害賠償事件，本院於民國95年5月4日言詞辯論終
結，判決如下：
    主      文
被告應給付原告新台幣陸拾壹萬壹仟捌佰玖拾玖元，並自民國九
十五年一月十四日起至清償日止，按年息百分之五計算之利息。
原告其餘之訴駁回。
訴訟費用由被告負擔百分之八十七，餘由原告負擔。
本判決第一項於原告以新臺幣貳拾萬伍仟元為被告供擔保後得假
執行。
原告其餘假執行之聲請駁回。
    事實及理由
甲、程序方面：
一、按訴狀送達後，原告不得將原訴變更或追加他訴。但請求之
    基礎事實同一或擴張或減縮應受判決事項之聲明者，不在此
    限，民事訴訟法第255條第1項第2款、第3款定有明文。查本
    件原告起訴時，原係以乙○○為原告，主張被告劉妙宜之不
    慎駕車行為，致其所駕駛丙○○所有之車號5P-2120號自小
    客車受損，而以乙○○名義訴請被告給付新台幣（下同）
    700,000元及自訴狀繕本送達翌日起至清償日止，按年息百
    分之五計算之利息，嗣於訴訟中變更原告為丙○○，並減縮
    請求金額為627,556元及法定遲延利息，核屬原告之變更及
    訴之聲明之減縮，惟就變更原告當事人前後之請求，二者間
    請求所主張之基礎事實同一，揆諸首揭說明，應予准許，合
    先敘明。
二、本件被告經合法通知，未於言詞辯論期日到場，核無民事訴
    訟法第386條所列各款情形，爰依原告之聲請，其一造辯論
    而為判決。
乙、實體方面：
一、原告主張：
（一）被告於90年8月15日零時許，駕駛車號2S-0250號自小客車
      ，沿國道一號高速公路由南往北方向行駛，途經新竹縣湖
      口鄉國道一號北上79公里又700公尺處，因操控不當撞擊
      內側車道由乙○○駕駛，搭載其妻即原告丙○○所有之車
      號5P-2120號自小客車，致原告自小客車失控撞及外側護
      欄嚴重受損，經估價修復費用需622,556元，原告並支出
      拖吊費用5,000元，為此爰依民法第184條第1項前段規定
      ，請求被告如數給付。
（二）被告雖辯稱肇事時乙○○超速行駛，自後方欲超越被告自
      小客車，適被告自小客車因爆胎而歪斜，乙○○所駕駛自
      小客車閃煞不及而追撞，自行打轉翻滾至路肩，因認兩造
      均有過失云云。惟查，肇事路段共有三線車道，原告行駛
      於內線車道，被告則行駛中間車道，兩輛車幾乎並行，原
      告自小客車尚超過其一個車頭，惟被告自小客車不知何故
      攔腰撞上原告車，導致原告車失控撞上外側護欄，而被告
      車亦撞上分隔島才爆胎。且被告於事故發生時，亦表示願
      買新車賠償原告，被告所辯，與當時說法不符等語。並聲
      明：被告應給付原告627,556元，及自起訴狀繕本送達翌
      日起至清償日止，按年息百分之5計算之利息；願供擔保
      請准宣告假執行。
二、被告經合法通知，未於言詞辯論期日到場，惟具狀陳述如下
    ：
（一）被告於90年8月15日零時許，駕駛車號2S-0250號自小客車
      ，途經國道一號高速公路北上79公里又700公尺處，以時
      速約90公里行駛於中側車道，因行進間不明原因爆胎致車
      頭左偏，當時由乙○○所駕駛之車號5P-2120號自小客車
      ，未保持安全距離，並欲超越被告所駕駛之自小客車，致
      被告閃避不及，兩車因而擦撞，被告所駕自小客車約煞車
      5至6公尺後撞及中央護欄而停下，而乙○○所駕駛之車輛
      則因車速過快，煞車失當，車輛自行打滑並翻轉，撞及路
      肩後停下。被告車輛亦因此幾乎全毀，不能再使用。
（二）被告本擬與原告商談雙方賠償事宜，但因當時被告所經營
      之公司財務發生困難，公司破產，每日窮於應付債權人，
      致疏於與原告討論賠償事宜。被告自小客車也幾乎全毀，
      照例也應可向乙○○索賠，且當時乙○○若有保持足夠安
      全距離，應有足夠時間閃避被告因爆胎減速並偏斜之車頭
      ，更不會因緊急煞車而打滑失控，是兩造應均有過失責任
      。
（三）被告4年來債務纏身，目前工作尚未穩定，但求溫飽而已
      ，如要賠償，亦屬經濟困難。並聲明：原告之訴駁回。
三、得心證之理由：
（一）原告主張之前揭事實，業據其提出內政部警政署國道公路
      警察局第二警察隊事故現場草圖1紙、估價單6紙、收據1
      紙、汽車新領牌照登記書1紙為證，且經本院依職權向內
      政部警政署國道公路警察局第二警察隊調閱本件車禍事故
      資料核閱無訛，此有該單位94年11月14日公警二交字第
      0940272751號函所附之道路交通事故現場圖、道路交通事
      故調查報告表、調查筆錄及現場照片各乙份附卷可稽，被
      告雖具狀以前開情詞置辯，並稱乙○○亦應負過失責任云
      云。惟被告於警訊時自承肇事經過為其行駛中線車道，突
      然方向盤無法控制而撞到內側車道之車輛（5P-2120），
      後又撞到中央護欄而停在內側車道等語，有調查筆錄在卷
      可按，衡情若兩車同有過失，被告於偵訊時理當竭力為己
      辯白，惟其卻隻字片語未提及其自小客車係因爆胎而失控
      ，及乙○○所駕自小客車有未保持安全距離並欲超車之情
      ，所辯已難採信。參以原告訴訟代理人乙○○到庭陳稱：
      「我沿中山高由南往北行駛內線車道，肇事路段共有三線
      車道，被告當時行駛中間車道，肇事時，我們幾乎是並行
      ，我超過她一個車頭，不知何故她攔腰撞上我的車子」、
      「…被告的車是撞到我車之後，再撞到分隔島護欄才爆胎
      ，而且當時我和被告的車子並行很久。被告現在的講法和
      事發當時說法不同，…」等語，核與當時乘坐於乙○○車
      上之原告陳稱：「當時我是坐在副駕駛座，由我先生駕駛
      ，我們的車子是開在內側車道，被告的車子是在我們右手
      邊的車道，當時兩台車並行，被告不知道何故突然間就撞
      過來，接著我們的車子就打轉」等語相符，再觀之被告自
      小客車車尾幾未受損，左側車頭及右側車身則擦損較重，
      有車損照片4幀附卷可參，則如被告所言遭乙○○追撞屬
      實，何以其自小客車車尾大致完好，反而右側車身毀損較
      重？益徵原告主張其自小客車係遭被告自右側撞及屬實，
      被告所辯應屬卸責之詞，不足採信。是被告就本件肇事應
      負過失侵權行為責任，洵堪認定。
（二）按因故意或過失不法侵害他人之權利者，負損害賠償責任
      ，又汽車、機車或其他非依軌道行駛之動力車輛，在使用
      中加損害於他人者，駕駛人應賠償因此所生之損害，不法
      毀損他人之物者，被害人得請求賠償其物因毀損所減少之
      價值，民法第184條第1項前段、第191條之2、第196條分
      別定有明文。又物被毀損時，被害人除得依據民法第196
      條請求賠償外，並不排除民法第213條至第215條之適用，
      依民法第196條請求賠償物被毀損所減少之價額，得以修
      復費用為估定之標準，但以必要者為限（例如：修理材料
      以新品換舊品，應予折舊），亦有最高法院77年度第9次
      民事庭會議決議、同院73年度台上字第1574號判決可資參
      照。查原告主張其所有之系爭車輛因遭被告撞及，致該車
      受損，計須支付修理費622,556元（其中工資113,400元、
      零件材料509,156元），業經原告提出估價單為證。惟查
      ，原告請求被告賠償受損車輛所減少之價額，應以必要者
      為限，而原告所有之系爭車輛係於93年7月底新領牌照開
      始使用，有汽車新領牌照登記書附卷可憑，算至本件事故
      發生時（即90年8月15日）已使用1個月（未滿1月者以1月
      計），依前揭說明，其以新品取代舊品間之差價應予折舊
      扣除。是故關於原告所承保系爭車輛因毀損所減少之價額
      ，既得以必要之修復費用為估定之標準，則依原告所提出
      之估價單記載，更新零件費用合計為509,156元，本院依
      行政院（86）財字第52051號、臺（45）財字第4180號公
      布之固定資產耐用年數表及固定資產折舊率表，採定率遞
      減法計算其折舊，即自用小客車耐用年數五年，每年折舊
      率千分之369，零件折舊後金額應為493,499元（509,156
      ×0.369÷12＝15,657；509,156－15,657＝493,499元，
      元以下四捨五入）。從而，原告得請求被告賠償修復系爭
      車輛之工資113,400元、折舊後之零件材料金額493,499元
      ，合計為606,899元（113,400＋493,499＝606,899），洵
      屬有據，逾此部分之請求，即難准許。末查，原告又主張
      其因車輛受損，支出拖吊費用5,000元，並提出收據一紙
      為證，被告則未到庭為任何爭執，堪信屬實，是此部分亦
      應准許。
（三）從而，原告得請求之損害賠償合計為611,899元（606,899
      ＋5,000＝611,899），是其請求之金額在上開範圍內，及
      自起訴狀繕本送達翌日即95年1月14日起至清償日止，按
      年息百分之五計算之利息，為有理由，應予准許，逾此部
      分之請求，為無理由，應予駁回。
四、原告陳明願供擔保，聲請宣告假執行，經核原告勝訴部分，
    合於法律規定，爰酌定相當之擔保金額宣告之；至原告其餘
    假執行之聲請，因訴之駁回而失所依據，不予准許。
五、結論：本件原告之訴為一部有理由，一部無理由，依民事訴
    訟法第79條、第385條第1項前段、第390條第2項，判決如主
    文。
中    華    民    國    95    年    5     月    22    日
                  民事第二庭    法  官  楊明箴
以上正本係照原本作成。
如對本判決上訴，須於判決送達後20日內向本院提出上訴狀。
中    華    民    國    95    年    5     月    22    日
                                書記官  許麗汝


司法院資訊處製作；財團法人民間司法改革基金會備份。
